臺灣高雄地方法院刑事判決　　　　　　　96年度訴字第3650號
公　訴　人　臺灣高雄地方法院檢察署檢察官
被　　　告　丙○○
指定辯護人　本院公設辯護人　丁○○
上列被告因毒品危害防制條例案件，經檢察官提起公訴（96年度
偵字第5262號），本院判決如下：
    主  文
丙○○販賣第一級毒品，累犯，處有期徒刑拾柒年。扣案第一級
毒品海洛因壹包（驗餘淨重零點壹公克）沒收銷燬之；扣案
販賣海洛因所得財物新臺幣壹仟元沒收。
    事  實
一、丙○○前因施用第一級毒品案件，經本院以92年度訴字第95
    5 號判決有期徒刑10月確定，甫於民國93年11月4 日縮短刑
    期執行完畢，詎猶不知悔改，明知海洛因為毒品危害防制條
    例第2 條第2 項第1 款所列管之第一級毒品，意圖營利，基
    於販賣第一級毒品之犯意，以其所持用之0000000000號行動
    電話為聯繫工具與乙○○相約交易，而於96年2 月9 日下午
    5 時12分許，在高雄市前金區○○○路205 號前，將所持有
    之海洛因1 包以新臺幣（下同）1000元之代價，出賣並交付
    與乙○○，並收受1000元，為警當場發現，在現場查獲由乙
    ○○丟棄之第一級毒品海洛因1 包（驗後淨重0.133 公克）
    ；並自丙○○身上查獲0000000000號行動電話1 支、現金
    1000 元 紙鈔1 張等物扣案。
二、案經高雄市政府警察局鹽埕分局報告臺灣高雄地方法院檢察
    署檢察官偵查起訴。
    理  由
壹、程序事項
一、證人乙○○之警詢筆錄有證據能力。
  (一)刑事訴訟法第159 條第1 項固明定被告以外之人，於審判外
    之言詞或書面陳述，除法律有規定者外，不得作為證據，用
    以保障被告之反對詰問權。又被告以外之人於檢察事務官、
    司法警察官或司法警察調查中所為之陳述，基於實體發現真
    實之訴訟目的，依第159 條之2 規定，如與審判中之陳述不
    符時，經比較結果，其先前之陳述，相對「具有較可信之特
    別情況」，且為證明犯罪事實存否所「必要」者，亦例外地
    賦與證據能力。是所謂「相對特別可信性」，係指陳述是否
    出於供述者之真意、有無違法取供情事之信用性而言，故應
    就調查筆錄製作之原因、過程及其功能等加以觀察其信用性
    ，據以判斷該傳聞證據是否有顯不可信或有特別可信之情況
    而例外具有證據能力。
  (二)查證人乙○○於警詢中之證述，被告雖不同意作為證據，依
    刑事訴訟法第159 條第1 項之規定，固無證據能力；惟該證
    人於本院審理時有到庭作證，本院自得參酌其於本院審理中
    、警詢中之作證證詞，而警詢中之證詞，具有較可信之特別
    情況，且為證明犯罪事實存否所必要者，得為證據。次查上
    開證人在警詢中之證述係案發時所為，當時所親自見聞，且
    相較於本院審理時已間隔有9 月，故警詢時之記憶較審理時
    清晰，顯較無外力干擾或介入而為陳述，且警詢時有證人乙
    ○○之姊姊高小惠在場，證人乙○○並無陳述有不自由之情
    況，則其於警詢之證述客觀外部狀況，當有可信性特別情況
    ，應可確定。證人乙○○之證述涉及被告是否販賣第一級毒
    品海洛因之事實時，乃證明被告是否犯罪，是其證詞對被告
    犯罪事實之存否具有必要性，亦可確定。從而，本院認為證
    人乙○○之警詢筆錄具有上述之「可信性」及「必要性」要
    件，應認為上開證人於警詢中所為之證述，與審判中不符時
    ，其先前之陳述具有較可信之特別情況，且為證明犯罪事實
    存否所必要者，得為證據。
二、證人乙○○於偵查時之證述有證據能力。
    證人乙○○於偵查中向檢察官所為之證述，業經具結，有結
    文附偵查卷可稽，則證人應擔負偽證罪責之情況，證人之證
    述，並無不自由之情況，故該名證人於偵查中向檢察官所為
    之證述，亦無顯不可信之情況，依刑事訴訟法第159 條之2
    規定，得作為證據。
貳、實體事項
一、訊據被告丙○○矢口否認有販賣海洛因之犯行，辯稱：係與
    乙○○一起合資購買，供己施用；所查扣之1000元紙鈔，係
    乙○○給他要去買施用毒品用之針筒云云。經查：
  (一)證人乙○○對於其係撥打被告所持有之上開門號行動電話予
    被告，告知其欲購買毒品，被告則與其約定交付毒品之地點
    及交易經過，業據乙○○於警詢時陳述在卷（警卷第4 至6
    頁）；且與查獲本件毒品交易之員警宋振源於本院證述，大
    致相符（本院卷第68至72頁）。又查扣之白色粉末1 包（驗
    餘淨重0.133 公克），經送鑑定確呈海洛因陽性反應，有高
    雄市立凱旋醫院96年2 月27日出具之高市凱醫驗字第3520號
    濫用藥物成品檢驗鑑定書1 份在卷可按（偵查卷第40頁）。
    且於被告身上扣案之1000元紙鈔，業經證人乙○○於警詢時
    陳稱係因本件購買毒品所交付予被告之價金。
  (二)證人乙○○於偵查時固翻異前詞證稱：係與被告各出資500
    元共同買的，因被告稱當時並沒有錢，所以由其先出1000元
    ，交給被告要他去買海洛因等語（偵查卷第52至53頁）。惟
    查被告於偵查時陳稱：當時身上有2500元，這1000元是警察
    從其中拿出來的等語（偵查卷第36頁），另陳稱：他在等乙
    ○○來，他怕乙○○身上沒有錢等語（偵查卷第37頁），是
    則被告於被查獲時，扣除1000元外，尚有1500元，如係與乙
    ○○各出資500 元共同購買毒品，豈會無法支付，而須由乙
    ○○先付1000元，況被告既已預計乙○○可能身上沒有錢，
    自不可能要求乙○○先行墊付購買毒品之款項；又證人乙○
    ○於本院結證稱：購買毒品之1000元係交給「小林」，交給
    被告之1000元係為購買施用毒品所用之針筒等語（本院卷第
    57 至59 頁），從而證人乙○○對於交付與被告之1000元用
    途，其證述亦與偵查中不一致。被告所辯係與乙○○合資購
    買乙情，尚難採信。
  (三)另證人乙○○於本院結證證稱：因不知「小林」之電話，故
    當天並沒有與「小林」直接通電話，係撥打被告所持有之上
    開門號行動電話告知欲購買毒品，被告即於電話中直接要他
    於20分鐘後在高雄市○○路與八德路十字路口等，被告並未
    要求他要再以電話確認；到現場時看到被告與另一名年約30
    歲之人對話，之後被告就對他說錢拿給「小林」，「小林」
    並交付1 包毒品給他，整個交易過程被告均在場等語（本院
    卷第57至59頁），被告亦於本院審理時亦附和證人乙○○之
    上開證詞陳稱：當天係證人乙○○拿錢給「小林」，乙○○
    抵達現場時，他與「小林」均已在現場，當天確係由乙○○
    先打電話給他，並於第1 通電話中即要乙○○到現場等語（
    本院卷第61至62頁）；惟證人乙○○於偵查中係結證稱：把
    1000元交給被告係叫被告去買海洛因，已如前述；又被告於
    偵查中係陳稱：由其聯絡「小林」，約在八德路交易，因為
    怕乙○○沒錢，所以在等乙○○到現場，結果乙○○與「小
    林」已先完成交易等語（偵查卷第37頁）。是則證人乙○○
    與被告於本院證述及陳述：係乙○○與「小林」交易時，被
    告均在場，並有被告對乙○○說把錢交給「小林」；而被告
    於偵查中所陳稱之交易過程：在等乙○○之過程，乙○○已
    先與「小林」完成毒品交易。如被告及證人乙○○於本院所
    言，交易現場僅其3 人，交易過程亦相當簡單，依常情而論
    ，乙○○與「小林」交易時，被告是否在場，應無混淆之虞
    ，且被告就其親身經歷之事實，前後陳述顯有出入，亦與常
    理不符，足認本件毒品交易過程，並無「小林」之人存在，
    證人乙○○於本院所為之上開證述，顯係迴護被告之詞，無
    足採信。
  (四)證人乙○○雖於本院證稱：警詢時因藥癮發作，故為不利於
    被告之陳述，惟查證人乙○○遭警查獲前尚能自行騎乘機車
    至被告指定之交易地點，其於警詢時之陳述，前後時序一致
    ，且尚有證人之姊姊高小惠在場，如證人乙○○於警詢時果
    呈毒品戒斷症狀，證人乙○○及其姊姊高小惠豈會無當場向
    警員表示，足認證人乙○○此部分之陳述，亦不足採。
  (五)綜上，證人乙○○於本院證稱係與被告「合資」向「小林」
    購買海洛因一節，有違常理，並與警詢不一，且與被告於偵
    查中所述不符，不可採信。被告確有販賣海洛因予乙○○之
    犯行，堪以認定。
二、按海洛因屬毒品危害防制條例第2 條第2 項第1 款所列之第
    一級毒品，是核被告丙○○係犯毒品危害防制條例第4 條第
    1 項販賣第一級毒品罪。其於販賣前後持有海洛因之低度行
    為，為其販賣之高度行為所吸收，不另論罪。查被告有事實
    欄所載之有期徒刑執行完畢紀錄，有臺灣高等法院被告前案
    紀錄表在卷可按，其於有期徒刑之執行完畢後5 年內，故意
    再犯本件有期徒刑以上之罪，為累犯，而販賣第一級毒品罪
    法定本刑為死刑或無期徒刑，依法不得加重，故僅就其餘罰
    金部分，依法加重其刑。
三、查被告意圖牟利，竟販賣第一級毒品，對於社會之危害固屬
    非微，惟其販賣毒品所得僅1000元，獲利甚微，此與坊間販
    賣毒品之大、中盤商等毒梟未可等比，惡性尚非甚重，若處
    以該罪之法定最輕刑，依社會一般觀念不無情輕法重之虞，
    是被告上開所為客觀上足以引起一般同情，衡情堪可憫恕，
    茲依刑法第59條之規定減輕其刑，使輕重得宜，罰當其罪，
    俾符罪刑相當原則。爰審酌被告明知海洛因為第一級毒品，
    使用容易成癮，濫行施用，非但對施用者身心造成傷害，且
    多有施用致死之案例，而因其成癮性，常使施用者經濟地位
    發生實質改變而處於劣勢，容易造成家庭破裂，為國家嚴格
    查禁之違禁物，仍不顧其販賣對象可能面臨之困境，加以販
    賣，然販賣之對象僅1 人，所查獲販賣次數僅1 次，及其交
    易金額尚非龐大，僅是少量小額販賣，惟其犯後否認犯行，
    犯後態度不佳等狀況，暨考量被告犯罪之目的、動機等一切
    情狀，爰酌情量處如主文所示之刑。
四、扣案白色粉末1 包，經鑑定為海洛因，已如前述，屬違禁物
    ，應依毒品危害防制條例第18條第1 項前段規定，不問屬於
    犯人與否，宣告沒收銷燬；被告販賣第一級毒品海洛因予乙
    ○○，得款1000元（即扣案之1000元），應依毒品危害防制
    條例第19條第1 項之規定沒收之，（上開財物業經扣案，自
    無全部或一部不能沒收時，追徵其價額或以其財產抵償之問
    題）。另扣案門號0000000000行動電話，雖被告自承為其所
    持用，乙○○亦係撥打上開電話與其聯繫交易毒品事宜，惟
    被告於警詢時陳稱上開電話為綽號西瓜仔之友人所有，僅向
    其借用，既非被告所有，自不能依毒品危害防制條例第19條
    第1 項前段諭知沒收，附此敘明。
據上論斷，應依刑事訴訟法第299 條第1 項前段，毒品危害防制
條例第4 條第1 項、第18條第1 項前段、第19條第1 項，刑法第
11條、第47條第1項、第59條，判決如主文。
本案經檢察官甲○○到庭執行職務。
中　　華　　民　　國　　96　　年　　12　　月　　12　　日
                  刑事第十二庭  審判長  法　官  洪碩垣
                                        法  官  張  震
                                        法  官  施介元
以上正本證明與原本無異。
如不服本判決，應於判決送達後10日內，向本院提出上訴狀。
中　　華　　民　　國　　96　　年　　12　　月　　12　　日
                                        書記官  謝群育
附錄本案論罪科刑法條
毒品危害防制條例第4條：
製造、運輸、販賣第一級毒品者，處死刑或無期徒刑；處無期徒
刑者，得併科新臺幣1千萬元以下罰金。
製造、運輸、販賣第二級毒品者，處無期徒刑或7年以上有期徒
刑，得併科新臺幣 7 百萬元以下罰金。
製造、運輸、販賣第三級毒品者，處5年以上有期徒刑，得併科
新臺幣 5 百萬元以下罰金。
製造、運輸、販賣第四級毒品者，處3年以上10年以下有期徒刑
，得併科新臺幣3百萬元以下罰金。
製造、運輸、販賣專供製造或施用毒品之器具者，處1年以上7年
以下有期徒刑，得併科新臺幣 1 百萬元以下罰金。
前五項之未遂犯罰之。
